臺灣桃園地方法院民事判決　　　　九十四年度訴字第二六一號
原　　　告　　丁○○
　　　　　　　　　　　一樓
訴訟代理人　　周美玲　律師
被　　　告　　甲○○
　　　　　　　　　　　樓
兼　法　定
代　理　人　丙○○
上列當事人間請求返還不當得利事件，於民國九十四年六月二十
日辯論終結，本院判決如下：
    主      文
被告應給付原告新臺幣壹佰壹拾萬元，及自民國九十四年五月三
日起至清償日止，按週年利率百分之五計算之利息。
訴訟費用由被告負擔。
本判決於原告以新臺幣肆拾萬元供擔保後，得假執行。
    事      實
壹、原告方面：
一、聲明：
（一）被告應給付原告新臺幣（下同）一百一十萬元，及自起訴
      狀繕本送達之翌日起至清償日止，按週年利率百分之五計
      算之利息。
（二）願供擔保請准宣告假執行。
二、陳述：
（一）緣被告兼被告甲○○之法定代理人丙○○，於民國九十三
      年間曾委託訴外人戊○不動產仲介經紀有限公司即己○房
      屋龜山加盟店，銷售渠等所有坐落桃園縣龜山鄉○○段四
      二地號土地所有權之應有部分八分之二及其上建物門牌桃
      園縣龜山鄉○○○○○街十七號三樓所有權全部，兩造因
      此於九十三年十月一日簽訂不動產買賣契約書，約定總價
      為一百一十萬元，原告已付清全部價金，並已辦妥不動產
      移轉登記，被告並已搬離系爭房屋。詎於九十三年底原告
      尚未遷入系爭房屋前，原告之親戚林麗鳳偶由鄰居口中得
      知被告丙○○之丈夫卓復彬在屋內上吊身亡，系爭房屋為
      凶宅，旋向當地管區員警查證，證明屬實，然被告早已人
      去樓空，而屢向己○房屋龜山加盟店反應，並向桃園縣政
      府申訴，惟協商不成立。
（二）系爭房地既為「凶宅」，一般人均視為風水上之大忌不願
      買受，且該屋物之性質，依一般不動產交易上習慣，自當
      視為重要考慮因素。被告丙○○於委託己○房屋龜山加盟
      店銷售系爭房地時，對於系爭房屋是否為「凶宅」，在現
      況說明書勾填「否」。從而，原告自得依民法第八十八條
      及第九十二條第一項規定撤銷買賣之意思表示，併以起訴
      狀繕本之送達為向被告撤銷買賣之意思表示，爰依不當得
      利返還請求權，請求被告返還一百一十萬元及其法定遲延
      利息。
（三）又依通常交易觀念，或依當事人之決定認為物應具備之價
      值、效用或品質而不具備者，即為物有瑕疵，且不以物質
      上應具備者為限，若出賣之特定物品質有欠缺者亦屬之。
      系爭房屋既屬凶宅，則本件買賣標的因欠缺品質，顯然已
      達完全喪失價值之程度，為有瑕疵之物，為此原告依民法
      第三百五十九條規定，亦得以起訴狀繕本之送達為解除契
      約之意思表示，併依民法第二百五十九條回復原狀規定，
      請求被告返還一百一十萬元及其法定遲延利息。惟若鈞院
      認原告之請求均無理由，則請求減少價金，減少之金額，
      應另行鑑定之。又原告於本件訴訟所主張之二項訴訟標的
      ，請鈞院擇一有利於原告而為判決即可。
三、證據：提出桃園縣政府消費者申訴案件協調紀錄書、不動產
    買賣契約書、土地及建物登記謄本、桃園縣政府函、內政部
    編印之房地產委託銷售契約書範本（均為影本）、名片、住
    商不動產房地產標的現況說明書、被告之戶籍謄本、存證信
    函各一件、存證信函退件二件、新聞紙、卓復彬之戶籍謄本
    各一件為證，並聲請訊問證人乙○○。
貳、被告方面：
    被告均未於言詞辯論期日到場，亦未提出準備書狀作何聲明
    或陳述。
參、本院依職權調閱臺灣桃園地方法院檢察署九十二年度相字第
    第七七六號自殺案卷，調查被告丙○○之入出境紀錄。
    理      由
壹、程序方面：
    本件被告經合法通知，均未於言詞辯論期日到場，核無民事
    訴訟法第三百八十六條所列各款情形，爰依原告之聲請，由
    其一造辯論而為判決。
貳、實體方面：
一、原告主張被告兼被告甲○○之法定代理人丙○○，於九十三
    年間曾委託訴外人戊○不動產仲介經紀有限公司即己○房屋
    龜山加盟店，銷售渠等所有坐落桃園縣龜山鄉○○段四二地
    號土地所有權之應有部分八分之二及其上建物門牌桃園縣龜
    山鄉○○○○○街十七號三樓所有權全部，兩造因此於九十
    三年十月一日簽訂不動產買賣契約書，約定總價為一百一十
    萬元，原告已付清全部價金，並已辦妥不動產移轉登記，被
    告並已搬離系爭房屋。詎於九十三年底原告尚未遷入系爭房
    屋前始悉系爭房屋為凶宅。查被告丙○○於委託己○房屋龜
    山加盟店銷售系爭房地時，對於系爭房屋是否為「凶宅」，
    在現況說明書勾填「否」。從而，原告自得依民法第八十八
    條及第九十二條第一項規定撤銷買賣之意思表示，併以起訴
    狀繕本之送達為向被告撤銷買賣之意思表示；再者，系爭房
    屋既屬凶宅，則本件買賣標的因欠缺品質，顯然已達完全喪
    失價值之程度，為有瑕疵之物，為此原告依民法第三百五十
    九條規定，亦得以起訴狀繕本之送達為解除契約之意思表示
    ，是以系爭契約既經原告分別為撤銷及解除，則原告自得不
    當得利及民法第二百五十九條回復原狀規定，請求被告返還
    一百一十萬元及其法定遲延利息，為此訴請本院擇一有利於
    原告而為如聲明所示之判決等語；被告均未於言詞辯論期日
    到場，亦未提出準備書狀作何聲明或陳述。
二、本件坐落於桃園縣龜山鄉○○段第四二地號土地所有權之應
    有部分八分之二及其上建號第一一四號建物（門牌桃園縣龜
    山鄉○○○○○街十七號三樓）所有權全部，原為被告二人
    所共有；而被告丙○○為被告甲○○之法定代理人，其於九
    十三年間委託訴外人戊○不動產仲介經紀有限公司出售上開
    系爭房地，嗣經訴外人戊○公司媒介結果，兩造於九十三年
    十月一日就系爭房地以一百十萬元之價格訂立買賣契約，被
    告二人即於九十三年十二月三日將系爭房地所有權移轉登記
    予原告，原告並於九十三年十二月十日將買賣價款全部給予
    予被告完畢；又訴外人卓復彬（即被告甲○○之父、被告丙
    ○○）於九十三年五月五日在系爭房地以上吊方式自殺身亡
    等情，業據原告於本院審理時陳述綦詳，並提出系爭不動產
    買賣契約書、土地及建物登記謄本、被告之戶籍謄本及卓復
    彬之戶籍謄本各一件為證，此外，訴外人卓復彬確係於上開
    時地自殺身亡，亦據本院依職權向臺灣桃園地方法院檢察署
    調閱九十二年度相字第七七六號自殺案卷後審認屬實，堪認
    原告上開主張為真實。
三、原告主張其遭被告二人以隱匿系爭房地為凶宅之詐欺方式，
    而與被告二人訂立系爭買賣契約，其於發見上開受詐欺情事
    後一年內以本件起訴狀之送達撤銷上開訂立系爭買賣契約等
    語，經查：
（一）按「因被詐欺或被脅迫而為意思表示者，表意人得撤銷其
      意思表示。」、「債務人之代理人或使用人，關於債之履
      行有故意或過失時，債務人應與自己之故意或過失負同一
      責任。但當事人另有訂定者，不在此限。」，民法第九十
      二條第一項前段及第二百二十四條分別定有明文。而所謂
      詐欺，乃行為人故意欺騙他人，使其陷於錯誤並進而為不
      利於自己，且本來不願意表示的意思；又詐欺行為不以積
      極虛構事實為限，如負有告知義務當事人消極的隱匿事實
      ，而故意掩飾否認以避免表意人發現者亦屬之，合先敘明
      。
（二）原告主張其遭被告二人以隱匿系爭房地為凶宅之詐欺方式
      ，而與被告二人訂立系爭買賣契約等情，業據證人即任職
      於戊○公司之乙○○於本院九十四年五月三十一日行言詞
      辯論程序時證述：「（本院質以系爭房屋是否被告委託你
      們出售？）是。當時被告來委託我們時告訴我們系爭房屋
      是他先生卓復彬投資的標的，因為先生過世，所以想要出
      售。當時我們雙方有簽委託書，我們是加盟公司所以很注
      意房屋的現狀調查，我們有要求被告就系爭房屋填寫一些
      現況說明書，其中第24項就是關於有無非自然身故的事情
      ，我們在他填寫的時候，有針對說明書作說明，特別是系
      爭標的有無海砂屋、輻射屋、非自然身故的事情作說明，
      他當時都寫「無」。我們就以這樣的資料對外銷售，其中
      是否為海砂屋、輻射屋我們可以向主管機關作查證，但是
      非自然身故部分，就無法查證。．．．另本件標的所坐落
      的社區的成交價格約在一百至一百二十萬元左右，故此件
      標的的價格並無偏低。．．．（原告訴訟代理人請求訊問
      通常如果買方知道本件是兇宅的話，其成交率與成交價為
      何？）如果我們知道是凶宅的話，我們一般都不會接這種
      案子，因為成交率很低，可能會平白支出成本。另我們通
      常認定凶宅的情形為：兇殺、自殺。如果是過失，如瓦斯
      中毒，當事人在屋內斷氣亡故的情形，我們也認定是凶宅
      ，本件確實是符合我們認定為凶宅，而拒絕銷售的標的。
      如真有人願意承買，我們也建議是以市價的五、六成來承
      買。」等語綦詳，堪信為真實。
（三）按標的物買賣，出賣人就標的物移轉占有予買受人前之標
      的物相關使用狀況、瑕疵等情形，負有忠實告知買受人之
      義務，而房屋係供民眾日常生活起居之場所，衡諸一般常
      情，房屋是否曾經發生非自然亡故情事，常係買受人考量
      是否買受之重要因素，是以出賣人就出賣之房屋是否有前
      開情事自應負有告知義務。本件被告丙○○身為未成年之
      被告甲○○之法定代理人，其明知系爭房地曾有其夫卓復
      彬自殺身亡之情事，竟於出賣系爭房地予原告時故意隱匿
      上情，致原告與立訂立買賣契約，揆諸上開說明，被告二
      人自有對原告施以詐術之情事，從而，原告於發生上開詐
      欺情事後之一年內依上開法文規定，以本件起訴狀之送達
      ，作為撤銷兩造間系爭買賣契約之意思表示，而該起訴狀
      並已於九十四年五月二日經公示送達予被告在案，自屬有
      據。
四、末按「無法律上原因而受利益，致他人受損害者，應返還其
    利益。雖有法律上之原因，而其後已不存在者，亦同」；又
    不當得利之受領人應將知無法律上之原因時所現存之利益，
    附加利息，一併償還，民法第一百七十九條、第一百八十二
    條第二項定有明文。本件原告既已於九十四年五月二日撤銷
    兩造間之買賣契約，則被告先前依系爭買賣契約而收受原告
    交付之一百十萬元，自屬無法律上原因之不當得利，應返還
    予原告。從而，原告依不當得利之法律關係，請求被告應給
    付原告一百十萬元，及自起訴狀繕本送達翌日即九十四年五
    月三日起至清償日止，按週年利率百分之五計算之利息，為
    有理由，應予准許。另本件原告係以不當得利及回復原狀之
    法律關係為訴訟標的，而請求本院擇一有利於原告之訴訟標
    的為判決，今本院既准許原告以不當得利法律關係對被告為
    請求給付，則原告另主張回復原狀之法律關係，即無併為審
    判之必要，爰不併予一一審究，附此敘明。
五、原告另陳明願供擔保請准宣告為假執行，經核並無不合，爰
    酌定相當之擔保金准許之。
據上論結，本件原告之訴為有理由，依民事訴訟法第三百八十五
條第一項前段、第七十八條、第八十五條第一項、第三百九十條
第二項，判決如主文。
中　　華　　民　　國　  九十四　  年　 七 　月 　四 　日
                      臺灣桃園地方法院民事第二庭
                          法    　官　石有為
上開正本證明與原本無異。
如對本判決不服，須於判決送達後二十日內向本院提出上訴狀。
                          書  記  官　黃棟楠
中　華 　民　 國　 九十四 　年　 七 　月　    四    　日
